臺灣新北地方法院民事裁定
111年度司字第9號
聲  請  人  洪素芬  
代  理  人  鍾永盛律師
            鍾佩潔律師
相  對  人  模懋實業股份有限公司
法定代理人  李漢章  
代  理  人  黃沛頌律師
            謝瑋玲律師
上列聲請人聲請裁定解散模懋實業股份有限公司解散事件，本院
裁定如下：
    主  文
聲請駁回。
聲請程序費用由聲請人負擔。
    理  由
壹、程序方面：
    公司法第11條規定：「公司經營，有顯著困難或重大損害時
    ，法院得據股東之聲請，於徵詢主管機關意見及目的事業中
    央主管機關意見，並通知公司提出答辯後，裁定解散（第1
    項）。前項聲請，在股份有限公司，應有繼續6 個月以上持
    有已發行股份總數百分之10以上股份之股東提出之（第2 項
    ）」。本件聲請人主張其為模懋實業股份有限公司（下稱模
    懋實業公司）股東，持有股份為40,000股，已逾模懋實業公
    司已發行股份總數400,000股之百分之10，有模懋實業公司
    股東名簿在卷可稽（見本院卷第27頁）。模懋實業公司固然
    主張聲請人名下之模懋實業公司股份皆係相對人之負責人李
    漢章借名登記等情（見本院卷第87頁）；惟本件乃非訟事件
    ，無從審認股東與公司間之實體法律關係為何，是關於聲請
    人聲請資格之認定，應以公司股東名簿登載之內容為準。至
    相對人主張模懋實業公司已於民國111年1月10日召開股東會
    ，發行新股，聲請人因未認購新股，現所持股之比例實為8.
    73％等情，惟依模懋實業公司股東名簿記載，聲請人於111年
    1月4日提出本件聲請時，既已繼續6 個月以上持有模懋實業
    公司已發行股份總數百分之10以上股份，聲請人自得依公司
    法第11條第1 項規定聲請裁定解散相對人，合先敘明。
貳、實體方面：   
一、本件聲請意旨略以：
  ㈠聲請人洪素芬與相對人模懋實業公司負責人李漢章原為夫妻
    ，惟二人於109年7月14日調解離婚。模懋實業公司於90年成
    立，創立時資本額為400萬元，聲請人出資185萬元，持股約
    佔45％，李漢章出資55萬元，持股約佔15％，聲請人為使李漢
    章擔任公司負責人，遂將李漢章出資額登記為50％，聲請人
    僅登記資本額10％。
　㈡模懋實業公司於107年5月14日經股東會決議解散，惟尚未辦
    理解散登記及清算程序。
　㈢模懋實業公司負責人李漢章為解決稅務問題，竟金蟬脫殼，
    另行成立模懋精工股份有限公司（下稱模懋精工公司），將
    原模懋實業公司之業務、員工移至新的模懋精工公司，模懋
    精工公司增資2千萬元之資金係由模懋實業公司所支出，詎
    李漢章竟有私心，將其他股東所持之股份排除，使業務移轉
    至新的模懋精工公司後，模懋實業公司僅為空殼公司，此舉
    已嚴重侵害其他股東之權益，現公司股東間已無互信，致公
    司經營有重大困難及損害，無法持續經營，為此爰依公司法
    第11條之規定，向法院聲請解散實業公司。
  ㈣據聲請人所知，李漢章已向模懋實業公司之股東謝宗義、黃
    鴻賓私下協商，各給付500萬元使渠等不再參與新公司。
　㈤若法院准許裁定模懋實業公司解散，請法院另選任會計師為
    模懋實業公司之清算人，因模懋實業公司為家族企業，現有
    四位董監事，分別為李漢章、李昇達、李葉麗雲及監察人戴
    奇玉四人，其中李昇達、李葉麗雲為李漢章之家屬，前揭董
    監因具親屬利害關係，應於選任清算人中迴避等情。
  ㈥聲明：
  ⒈相對人模懋實業公司裁定解散。
  ⒉前項模懋實業公司解散後，應予清算。請法院另行選派會計
    師為模懋實業公司清算人。
  ⒊程序費用由債務人負擔。
二、相對人則以：　　　　
  ㈠相對人公司迄今仍持續營運中，有財政部稅籍登記公示資料
    查詢網頁所載「營業狀況：營業中」可稽，此外，相對人公
    司股東會前於111年初決議增資，亦有他人認購新股，並無
    聲請人所稱股東喪失互信無法繼續營運之情，且依相對人公
    司109年度所得稅申報資料及111年2月員工退休金提繳資料
    ，可知相對人確實仍持續營業，依法繳納稅捐、提撥員工退
    休金，不符公司法第11條所載經營有顯著困難或重大損害之
    要件。
  ㈡至聲請人雖提出清算解散完畢之會議紀錄，惟僅係內部非正
    式之討論會，並非正式股東會議，且未記載決議內容，亦未
    記載贊成或反對權數即明，況且會議作成之時點距今已有4
    年之久，相對人公司自始自終未曾正式召開股東會決議解散
    ，公司現仍持續穩定營業。
　㈢至聲請人指述相對人負責人李漢章以設立新的模懋精工公司
    之方式，作為消滅相對人之模懋實業公司等事，係屬無端臆
    測，子虛烏有。
　㈣相對人公司股東李昇達收買相對人公司其他股東股權，乃一
    般正常股權交易，並無所謂私下協商要求其他股東不要參與
    新公司乙情。
　㈤相對人公司仍持續營業中，縱偶有虧損，並未致其無法經營
    ，並不符合公司法第11條公司經營顯有困難之要件。
　㈥聲明：⒈聲請駁回。⒉程序費用由聲請人負擔。
三、按公司之經營，有顯著困難或重大損害時，法院得據股東之
    聲請，於徵詢主管機關及目的事業中央主管機關意見，並通
    知公司提出答辯後，裁定解散；公司裁定解散事件，法院為
    裁定前，應訊問利害關係人，公司法第11條、非訟事件法第
    172 條第2 項分別定有明文。又公司股東聲請裁定公司解散
    ，以公司之經營有顯著困難或重大損害為前提，而所謂公司
    之經營，有顯著困難者，例如其目的事業無法進行；所謂公
    司之經營，有重大損害者，例如公司之經營產生重大之虧損
    者（臺灣高等法院85年度抗字第396號裁判要旨參照）。
四、經查：
　㈠本件聲請人主張模懋實業公司負責人李漢章因欲處理稅務問
    題，而另行成立模懋精工公司，將業務、員工均移轉至新成
    立之模懋精工公司，模懋實業公司僅為空殼公司，而使其他
    股東股份化為烏有，且資金流向模懋精工公司，致模懋實業
    公司營業下滑，此舉已嚴重侵害其他股東之權益，現公司股
    東間已無互信，致公司經營有重大困難及損害，無法持續經
    營等情，業據聲請人提出模懋精工公司變更登記表、模懋實
    業公司之105年度損益及稅額計算表、106年度損益及稅額計
    算表、107年度損益及稅額計算表、108年度損益及稅額計算
    表等件在卷可參。
　㈡惟查：　
　　⒈本件相對人模懋實業公司於109年間尚有申報營利事業所得
      稅，及於111年2月提繳員工退休金，此有財政部稅籍登記
      公示資料查詢網頁、109年度損益及稅額計算表、資產負
      債表、111年2月勞工退休金進算名冊在卷可稽，故難認相
      對人模懋實業公司於開始營業後，有業務不能開展之原因
      ，或有不能繼續經營之情形。
　　⒉關於目前相對人模懋實業公司經營狀況是否虧損，及該虧
      損情節是否已達無法繼續經營或有顯著困難之程度，雖據
      聲請人提出模懋實業公司之105年度損益及稅額計算表、1
      06年度損益及稅額計算表、107年度損益及稅額計算表、1
      08年度損益及稅額計算表等件為證，然經濟景氣乃係循環
      過程，尚難僅憑相對人模懋實業公司偶有虧損，而據以推
      斷出已達無法經營之程度。
　　⒊至聲請人指摘相對人模懋實業公司之負責人李漢章欲藉由
      新創模懋精工公司來解決稅務問題，掏空原有模懋實業公
      司之資金，排除原股東之股份，使其股東權益損害至深且
      鉅等情，並提出模懋精工公司變更登記表等資料為證，惟
      前開證據至多僅足證明聲請人不能認同相對人模懋實業公
      司就目前之人事安排、經營方向、資金調度等公司未來規
      劃，此要屬聲請人是否基於股東權利，得循公司法相關規
      定積極參與以影響相對人模懋實業公司之經營行為，令經
      營情況得符合其個人意願，或若認公司經營情形與其期待
      不符，其亦得脫退不再任相對人模懋實業公司之股東之問
      題，仍難憑此謂相對人模懋實業公司目前經營具顯著困難
      或已有重大損害之程度。
　　⒋至聲請人提出模懋實業公司於107年5月14日所作成股東會
      決議紀錄，會議內容第6項雖記載：「兩年內模懋清算解
      散完畢，請KPMG執行」之事項，惟公司進入清算、解散之
      狀態，因涉及公司法人格存續與否，係屬對公司影響重大
      之決定，然觀之系爭會議紀錄記載之格式，未依公司法之
      規定召開，且就欲討論之事項記載過於簡略，並無載明贊
      成或反對之表決權人數，是否已達決議門檻，並非無疑，
      再者，會議作成之時點距今已久，亦已逾越會議所載兩年
      內（即109年5月14日）完成公司解散之決定，系爭會議內
      容是否具拘束性，尚非無疑。
　　⒌至聲請人主張李漢章已向模懋實業公司之股東謝宗義、黃
      鴻賓私下協商，各給付500萬元使渠等不再參與新公司云
      云，惟模懋實業公司負責人李漢章各自給付500萬元給股
      東謝宗義、黃鴻賓之原因多端，是否作為不再插手過問新
      公司之約定條件，僅為聲請人單方指述，並無提出相關證
      據可佐，是否為真，仍有不明。
五、綜上，可知相對人之股東中，僅聲請人一人同意解散，聲請
    人並無說服其他股東，本院審酌公司之解散，足使公司法人
    格消滅，影響公司之存續，對公司本身及股東之權益影響至
    為重大，非可任意為之，裁定公司解散前，除考量公司之利
    益外，亦應審酌公司其他股東之權益，是本件同意解散公司
    之股東僅聲請人一人，持有股數占總股份為10％，然尚有持
    有90％股份之股東不同意解散，考量公司多數股東之權益與
    意願，本院已難遽為相對人模懋實業公司解散之裁定。從而
    ，本件聲請人聲請裁定解散相對人模懋實業公司，尚屬無據
    ，不應准許。
六、依非訟事件法第21條第2 項，民事訴訟法第95條、第78條，
    爰裁定如主文。　　　
中　　華　　民　　國　　111 　年　　7 　　月　14 　　日
                  民事第三庭    法　官  吳幸娥
以上正本係照原本作成。
如對本裁定抗告須於裁定送達後10日內向本院提出抗告狀，並應
繳納抗告費新臺幣1,000元整。
中　　華　　民　　國　　111 　年　　7 　　月　　14　　日
                                書記官　周子鈺